臺灣橋頭地方法院民事判決
111年度橋小字第266號
原      告  蘇致先  

被      告  吳春美  
訴訟代理人  李哲賢  
上列當事人間請求返還不當得利事件，本院於民國111年4月27日
言詞辯論終結，判決如下：
    主  文
原告之訴駁回。
訴訟費用新臺幣壹仟元由原告負擔。
    事實及理由
一、原告主張：緣真實姓名年籍不詳之詐騙集團成員於民國110
    年10月10日晚上9時許，使用社群軟體臉書暱稱：「黃韋慶
    」接洽訴外人李哲賢（亦為被告之訴訟代理人），表示欲購
    買Iphone 13 pro手機，李哲賢遂提供被告申設之中華郵政
    股份有限公司，帳號：00000000000000號帳戶（下稱系爭帳
    戶）予詐騙集團成員匯款。而詐騙集團成員同日另透過線上
    遊戲「楓之谷」之角色：「曉青與小丑魚」，向被告佯稱欲
    出售虛擬寶物「輪迴碑石」云云，致使原告陷於錯誤，遂在
    110年10月11日下午4時52分許，依詐騙集團成員之指示，匯
    款新臺幣（下同）39,000元至系爭帳戶。嗣因詐騙集團成員
    在原告匯款後未依約提供虛擬寶物，更無法聯繫，原告方知
    受騙；又原告既係受騙始匯款39,000元至系爭帳戶，且被告
    因原告之匯款行為而直接受有利益，爰依民法第179條、第1
    82條第2項規定提起本訴，請求被告返還不當得利等語。聲
    明：被告應給付原告39,000元，及自110年10月12日起至清
    償日止，按週年利率5％計算之利息。
二、被告則以：本件為典型「三角詐欺」，原告係被指示人，被
    告為受領人，且系爭帳戶會受領款項，係因得被告同意使用
    該帳戶之李哲賢欲出售手機而取得之對價，非無法律上之原
    因。況原告在110年10月11日下午4時52分匯款後，「黃韋慶
    」亦向李哲賢佯稱已將購買手機之39,000元款項匯款至系爭
    帳戶，致使李哲賢信以為真而交付手機予「黃韋慶」收受。
    因此，本件致使原告受損之人，應係詐欺原告之指示人，原
    告請求被告返還不當得利並不恰當等詞置辯。聲明：原告之
    訴駁回。
三、本院之判斷：
㈠、按無法律上之原因而受利益，致他人受損害者，應返還其利
    益，民法第179條前段固有明文。惟不當得利返還請求權，
    須以當事人間之財產損益變動，即一方受財產上之利益，致
    他方受財產上之損害，無法律上之原因，為其成立要件。而
    一方基於他方之給付受有利益，是否「致」他方受損害，應
    取決於當事人間是否存有給付目的及給付關係而定。在指示
    人依補償關係指示被指示人將財產給付領取人之指示給付關
    係，其給付關係存在於指示人與被指示人及指示人與領取人
    之間；至於被指示人與領取人間，因領取人係基於其與指示
    人之對價關係，由指示人指示被指示人向領取人為給付，該
    二人間僅發生履行關係，而不發生給付關係。此際被指示人
    係處於給付過程之中間人地位，依指示人之指示，為指示人
    完成對領取人為給付目的之行為，初無對領取人為給付之目
    的。因此，指示人指示被指示人將財產給付領取人後，倘其
    補償關係所由生之契約關係不存在（如不成立、無效、被撤
    銷或解除），被指示人只能向指示人行使不當得利返還請求
    權，而不得向非「致」其財產受損害之受領人請求（最高法
    院109年度台上字第2508號判決意旨參照）。
㈡、原告主張其遭詐騙集團成員透過線上遊戲「楓之谷」之角色
    ：「曉青與小丑魚」佯稱欲出售虛擬寶物「輪迴碑石」云云
    ，致使原告陷於錯誤，遂在110年10月11日下午4時52分許，
    依詐騙集團成員之指示，匯款39,000元至系爭帳戶等節，已
    提出通訊軟體LINE對話紀錄、手機之轉帳交易明細擷圖、詐
    騙集團修正過之郵政存簿儲金簿封面等資料為佐（見本院卷
    第19至33頁），且被告對於原告遭詐騙集團成員詐騙，進而
    依指示匯款至系爭帳戶之客觀事實亦不爭執（見本院卷第78
    頁），是此部分之事實，固可認定。然而，被告會收受原告
    之匯款，係李哲賢於110年10月10日晚上9時許，同遭詐騙集
    團成員以社群軟體臉書暱稱：「黃韋慶」接洽，並表示欲購
    買Iphone 13 pro手機，李哲賢方提供系爭帳戶予詐騙集團
    成員匯款，且原告在110年10月11日下午4時52分匯款後，「
    黃韋慶」亦向李哲賢佯稱已將購買手機之39,000元匯款至系
    爭帳戶，致使李哲賢信以為真而交付手機予「黃韋慶」收受
    等情，有被告提出之網路對話訊息擷取圖片、交易過程監視
    器錄影畫面光碟附卷可參（見本院卷第53至73頁），且為兩
    造所不爭執（見本院卷第78頁），故該部分之事實，同堪審
    認。依此，原告既遭詐欺集團成員詐騙後，方依該成員指示
    匯款39,000元至系爭帳戶；又被告之系爭帳戶會收受原告匯
    款，係李哲賢為出售手機而提供予佯裝為買家之詐騙成員匯
    款之用，則本件兩造間顯無任何給付關係，縱使原告依被指
    示人即詐騙集團成員之指示而將財產給付予領取人即被告後
    ，詐騙集團成員指示原告匯款之補償關係（即出售線上遊戲
    虛擬寶物）不存在，揆引上開說明，原告當應向指示人即詐
    騙集團成員行使不當得利返還請求權，而不得向非「致」原
    告財產受損害之領取人即被告請求。是以，原告依不當得利
    之法律關係，請求被告應返還原告匯入系爭帳戶內之款項，
    難認有據，不應准許。
四、綜上所述，原告依不當得利之法律關係提起本件訴訟，請求
    被告給付39,000元，及自110年10月12日起至清償日止，按
    週年利率5％計算之利息，為無理由，不應准許。
五、本件事證已臻明確，兩造其餘攻擊防禦方法及舉證，經核與
    判決結果不生影響，無逐一論列之必要，併予敘明。
六、訴訟費用負擔之依據：民事訴訟法第78條。本件訴訟費用額
    ，依後附計算書確定如主文所示之金額。
中　　華　　民　　國　　111 　年　　5 　　月　　27　　日
    　　　　　　　橋頭簡易庭　法　　　官  楊博欽
以上正本係照原本作成。
民事訴訟法第436 條之24第2 項：對於本判決之上訴，非以違背
法令為理由，不得為之。
如對本判決上訴，須於判決送達後20日內向本院提出上訴狀，並
須表明原判決所違背之法令及其具體內容與依訴訟資料可認為原
判決有違背法令之理由。
中　　華　　民　　國　　111 　年　　5 　　月　　27　　日
    　　　　　　　　　　　　書　記　官  許雅瑩
訴訟費用計算式：
裁判費（新臺幣）   1,000元
合計               1,000元